臺灣高等法院刑事裁定
110年度抗字第1939號
抗  告  人
即  受刑人  陳明建



上列抗告人因聲請定其應執行刑案件，不服臺灣基隆地方法院中
華民國110年8月24日裁定（110年度聲字第690號），提起抗告，
本院裁定如下：
    主  文
原裁定撤銷。
甲○○犯如附表所示各罪所處之刑，應執行有期徒刑拾參年。
    理  由
一、原裁定意旨略以：抗告人即受刑人甲○○前於附表編號1至24
    所示犯罪時間，觸犯附表編號1至24所示各該罪名，經臺灣
    基隆地方法院分別於附表編號1至24所示判決日期，各處其
    宣告刑如附表編號1至24之所示，且均案經確定，其中附表
    編號1、2、9至24所示案件尚未執畢。其中附表編號3至4所
    示案件，業經合併定應執行有期徒刑7月；附表編號5至8所
    示案件，業經合併定應執行有期徒刑10月；附表編號9、10
    所示案件，業經合併定應執行有期徒刑7月；附表編號12、1
    3所示案件，業經合併定應執行有期徒刑1年；附表編號14、
    15所示案件，業經合併定應執行有期徒刑11月；附表編號19
    至24所示案件，業經合併定應執行有期徒刑9年，此悉由臺
    灣基隆地方法院職權核閱如附表所示各該刑事判決、本院被
    告前案紀錄表所載內容無訛。聲請人聲請定其應執行之刑，
    並有臺灣基隆地方檢察署依修正刑法第50條受刑人是否請求
    檢察官聲請定應執行刑聲請狀在卷可稽，經審核認其聲請為
    正當，並考量其犯罪行為之不法與罪責程度，及對抗告人施
    以矯正之必要性，定應執行刑有期徒刑15年等語。
二、抗告意旨略以：民國94年刪除刑法第56條「連續犯」之規定
    ，於95年7月1日改以實施一罪一罰之規定，惟對部分習慣犯
    成癮犯罪等犯罪人，是否會因一罪一罰後再數罪併罰，而致
    刑罰過重，產生「行輕法重」之不合理現象，如犯殺人罪，
    人命關天且惡性重大，往往獲判15年上下不等之刑期，倘與
    被害人家屬和解，甚至更輕，而抗告人所犯之罪刑雖為惡性
    ，然於公平正義或比例原則，抑或社會情感各項層面而言，
    顯難與奪人性命之殺人犯相堪比擬，抗告人因連續犯下多起
    毒品案件，經法院判處有期徒刑39年9月確定（抗告意旨似
    誤載為39年7月），於聲請合併執行刑後獲更定應執行刑（
    有期徒刑15年），雖抗告人固屬咎由自取，然就抗告人所犯
    罪刑情狀，更定執行刑竟獲如殺害人命之重刑，實稍嫌過苛
    ，爰提起抗告，請求給予抗告人一個改過自新向善的機會，
    讓抗告人得以從新從輕，為最有利抗告人之裁定，以挽救破
    碎家庭，避免衍生社會問題，亦絕不再犯云云。
三、按裁判確定前犯數罪者，併合處罰之；數罪併罰，分別宣告
    其罪之刑，其宣告多數有期徒刑者，於各刑中之最長期以上
    ，各刑合併之刑期以下，定其刑期，但不得逾30年，刑法第
    50條第1項前段、第51條第5款訂有明文。參其立法意旨，除
    在於緩和多數有期徒刑合併執行所造成之苛酷外，更避免責
    任非難之重複，蓋有期徒刑之科處，不僅在於懲罰犯罪行為
    ，更重在矯治犯罪行為人、提升其規範意識，及回復社會對
    於法律規範之信賴，是應併合處罰之複數有期徒刑倘一律合
    併執行，將造成責任非難之效果重複滿足、邊際效應遞減之
    不當效果，甚至有違責任主義，故採行加重單一刑主義，以
    期責罰相當。是法院就應併合處罰之數個有期徒刑宣告定其
    應執行刑時，不僅應遵守法律所定「以宣告各刑中之最長期
    為下限，各刑合併之刑期為上限，但最長不得逾30年」之外
    部界限，更應受不得明顯違反公平正義、法律秩序理念及目
    的之規範。具體而言，於併合處罰，其執行刑之酌定，應視
    行為人所犯數罪之犯罪類型而定，倘行為人所犯數罪屬相同
    之犯罪類型者（如複數竊盜、施用或販賣毒品等），於併合
    處罰時，其責任非難重複之程度較高，應酌定較低之應執行
    刑；然行為人所犯數罪雖屬相同之犯罪類型，但所侵犯者為
    具有不可替代性、不可回復性之個人法益（如殺人、妨害性
    自主），於併合處罰時，其責任非難重複之程度則較低，自
    可酌定較高之應執行刑；另行為人所犯數罪非惟犯罪類型相
    同，且其行為態樣、手段、動機均相似者，於併合處罰時，
    其責任非難重複之程度更高，應酌定更低之應執行刑；反之
    ，行為人所犯數罪各屬不同之犯罪類型者，於併合處罰時，
    其責任非難重複之程度甚低，當可酌定較高之應執行刑。至
    個別犯罪之犯罪情節或對於社會之影響、行為人之品性、智
    識、生活狀況或前科情形等，除前述用以判斷各個犯罪之犯
    罪類型、法益侵害種類、犯罪行為態樣、手段、動機是否相
    同、相似，以避免責任非難過度重複者外，乃個別犯罪量處
    刑罰時已斟酌過之因素，要非定應執行刑時應再行審酌者（
    最高法院105年度台抗字第626號裁定意旨參照）。
四、本件受刑人所犯如附表所示之各罪，前經臺灣基隆地方法院
    判處如附表所示之刑，有各該判決書及本院被告前案紀錄表
    在卷可稽。檢察官就其所犯如附表所示之各罪向最後事實審
    之原審法院聲請定其應執行刑，原審於各刑之中最長期有期
    徒刑7年8月以上、有期徒刑30年以下（各刑合併之刑期已超
    過30年）之法定範圍及內部界限之16年5月以下，定應執行
    有期徒刑15年，符合法定自由裁量之外部性及內部性界限，
    固非無見。惟查：
　㈠受刑人所犯如附表所示24罪，均與毒品相關，其中附表編號1
    至13、15至18均為施用毒品案件，編號14為持有毒品，亦與
    施用毒品相關，揆諸上開說明，其所犯附表編號1至18所示
    之罪責任非難重複之程度顯然為高，而施用毒品犯行主要係
    戕害自身健康，並未侵害他人法益，反社會性程度相對較低
    ，此類行為偏差允宜多予矯治而非專以報應刑待之，數罪之
    整體非難評價即應予減輕，以符合比例原則、平等原則、罪
    刑相當原則、重複評價禁止原則為內涵之內部界限，予以審
    酌適當量處應執行刑。而附表編號19至24為轉讓禁藥、販賣
    毒品，經原審法院108年度訴字第730號刑事判決定應執行有
    期徒刑9年確定，如原審於本件定應執行刑案件中未再就附
    表編號19至24減輕應執行刑，則施用毒品相關之18罪，所定
    應執行刑即為有期徒刑6年，如原審於本件定應執行刑案件
    中有就附表編號19至24再減輕應執行刑，則施用毒品相關之
    18罪，所定應執行刑即逾有期徒刑6年，被告犯附表編號1至
    18之期間為107年7月12日至108年6月14日間，於未及一年期
    間之多次施用毒品案件，因而需執行有期徒刑6年以上之刑
    度，非無過重之嫌。原審未考量並敘明受刑人所犯附表各罪
    間彼此之關聯性、數罪對相同法益侵害之效應、罪數所反映
    之受刑人人格特性與犯罪傾向、對受刑人施以矯正之必要性
    等情，即裁定應執行之刑為有期徒刑15年，難認與受刑人所
    犯各罪所侵害法益之總價值相當，並有理由欠備之違誤。抗
    告意旨認原裁定所定之應執行刑過重，為有理由。
　㈡原裁定既有上開不當之處，即屬無可維持，應由本院撤銷，
    且為免發回原審法院重新裁定於刑事訴追執行效能無益，爰
    由本院自為裁定。又本件附表編號1至24所示之罪合於數罪
    併罰之要件，並經受刑人請求合併定刑，是檢察官之聲請，
    於法尚無不合。本院審酌受刑人所犯如附表所示各罪，其犯
    罪類型均與違反毒品相關之罪質，犯罪時間接近，附表編號
    1至18之罪均與施用毒品相關，主要係戕害自身健康，並未
    侵害他人法益，而附表編號19至24轉讓禁藥及販賣毒品之行
    為，助長毒品氾濫，違反國家禁令，情節較附表編號1至18
    為嚴重，及各罪責任非難之重複程度，及其中附表編號3、4
    曾經定應執行有期徒刑7月確定，附表編號5至8曾經定應執
    行有期徒刑10月確定，附表編號9、10曾經定應執行有期徒
    刑7月確定，附表編號12、13曾經定應執行有期徒刑1年確定
    ，附表編號14、15曾經定應執行有期徒刑11月確定，附表編
    號19至24曾經定應執行有期徒刑9年確定，自應受上開裁判
    所定其應執行刑加計其他裁判所處刑期之內部界限（16年5
    月）所拘束，兼衡受刑人違反之嚴重性、各罪間之關聯性、
    責任非難重複之程度、數罪所反應受刑人之人格特性與傾向
    、對受刑人施以矯正之必要性、所犯數罪為整體非難評價等
    ，定其應執行之刑如主文第2項所示。
據上論斷，應依刑事訴訟法第413 條、第477條第1項、刑法第50
條第2項、第53條、第51條第5款，裁定如主文。　
中　　華　　民　　國　　110 　年　　12　　月　　20　　日
                  刑事第十六庭  審判長法　官 葉騰瑞
                                      法　官 廖紋妤
                                      法　官 王耀興　　
以上正本證明與原本無異。
如不服本裁定，應於收受送達後五日內向本院提出再抗告狀。
                                      書記官 蘇佳賢
中　　華　　民　　國　　110 　年　　12　　月　　20　　日